【裁判字號】    99,簡,213
【裁判日期】    990408
【裁判案由】    詐欺
【裁判全文】
臺灣臺中地方法院刑事判決               99年度簡字第213號
公  訴  人  臺灣臺中地方法院檢察署檢察官
被      告  甲○○
上列被告因詐欺案件，經檢察官提起公訴（臺灣臺中地方法院檢
察署98年度偵29447 號），及移送併案審理（臺灣彰化地方法院
檢察署99年度偵字第1272號），因被告自白犯罪（本院99年度易
字第532 號），經本院合議庭裁定由受命法官獨任逕以簡易判決
處刑如下：
    主      文
甲○○幫助意圖為自己不法之所有，以詐術使人將本人之物交付
，處有期徒刑月，如易科罰金，以新臺幣壹仟元折算壹日。緩
刑貳年，並應依本院99年度司中調字第688號、689號調解筆錄所
載內容（如附件），賠償被害人乙○○、丙○○之損失。
    事實及理由
一、犯罪事實：甲○○明知金融機構之活期儲蓄存款帳戶應僅供
    個人使用，且任何人原得以無需負擔費用之方式，向金融機
    構申辦活期儲蓄存款帳戶，其申辦帳戶之數目在不同之金融
    機構間亦無限制，是於一般情形下，並無使用他人已開立帳
    戶之必要。而如有使用他人帳戶之需求者，除原即具有相當
    之信賴關係，或有其他正當理由外，此種使用他人帳戶之情
    形既顯有異於常情之處，不無經人利用作為詐欺取財等財產
    犯罪之被害人匯款帳戶之可能。詎其竟仍基於即若因此而生
    幫助他人為詐欺取財之犯罪結果，亦不違背其本意之不確定
    故意，於民國98年11月8日下午4時許，在臺中市○○路之「
    太魯閣棒球場」前，將其所申辦之大里郵局帳號0000000000
    0000000 號帳戶，及其胞妹所李璦秀所申辦之彰化銀行北斗
    分行帳號00000000000000號帳戶之金融卡及密碼，交付姓名
    、年籍不詳，自稱「周經理」之成年男子，而容任他人以之
    作為詐欺取財之工具。繼「周經理」與其所屬詐騙集團成員
    基於意圖為自己不法所有之犯意聯絡，(一)於98年11月9 日晚
    間7 時40分許、10時10分許，佯為雅虎奇摩拍賣網站、露天
    拍賣網站之賣家，致電丙○○、丁○○詐稱：因渠等之前購
    物付款方式設定有誤，須至自動櫃員機前依指示操作更正云
    云，致丙○○、丁○○陷於錯誤，遂依指示至自動櫃員機前
    操作，丙○○及丁○○均各轉出新臺幣（下同）29,912元至
    甲○○帳戶帳戶。(二)再於98年11月9日晚間9時21分、9 時40
    分許，分別致電乙○○、戊○○佯稱：因彼等在網路上信用
    卡扣款異常，請彼等至自動櫃員機前依指示操作更正，致使
    乙○○、戊○○陷於錯誤，遂依指示至自動櫃員機前操作，
    乙○○及戊○○分別轉出新58,983元及29,999元至李璦秀帳
    戶。嗣丙○○、丁○○、乙○○、戊○○發覺有異報警處理
    後，始循線查獲上情。
二、證據名稱：
  (一)被告甲○○於本院訊問時之自白。
  (二)證人即被害人丙○○、丁○○、乙○○、戊○○警訊中之證
    述。
  (三)WEB ATM交易明細查詢、中華郵政公司臺中郵局98.11.24 中
    管字第0982104246號函覆：大里郵局第000000-0號存簿儲金
    甲○○帳戶立帳申請書影本及客戶歷史交易清單、彰化銀行
    北斗分行送之李璦秀帳戶交易明細查詢及業務往來申請書及
    顧客資料卡、身分證、健保卡影本、太行動資料查詢（門號
    0000-000-000）、郵政自動櫃員機交易明細表、中國信託自
    動櫃員機交易明細表、金山地區農會動櫃員機交易明細表、
    彰化銀行自動櫃員機交易明細表、渣打銀行交易明細查詢各
    1 份。
三、查被告提供銀行帳戶供他人作為詐欺犯罪使用，雖並未參與
    上開犯罪之構成要件行為，然其顯係以幫助他人犯罪之意思
    ，實行上開犯罪構成要件以外之行為，核其所為，係犯刑法
    第30條第1 項前段、刑法第339條第1項之幫助詐欺取財罪。
    被告一次提供二帳戶供詐欺集團行騙四人，為想像競合犯，
    應從一重處斷。又被告僅係幫助他人實行詐欺取財，為幫助
    犯，應依刑法第30條第2 項之規定，按正犯之刑予以減輕。
    爰審酌被告率然提供帳戶予他人犯罪使用，造成遭受詐騙之
    人追查贓款及實際犯罪行為人發生阻礙，對於社會治安仍具
    有相當之危害性，及其犯罪動機、目的、手段、幫助詐騙金
    額非鉅、智識程度及犯後坦承犯行等一切情狀，量處如主文
    所示之刑，併諭知易科罰金之折算標準，以示懲儆。
四、又被告前未曾受有期徒刑以上刑之宣告，有臺灣高等法院被
    告前案紀錄表一份在卷足憑，其因一時疏忽致犯本罪，事後
    已與被害人乙○○、丙○○達成和解，有本院調解筆錄2 份
    在卷足憑（按：被害人戊○○具狀表示不用向被告求償；另
    被害人丁○○表示，因當時有凍結被告之帳戶，匯款已取回
    ，故二人均未與被告進行調解），被告經此刑之宣告後，應
    能知所警惕而無再犯之虞，本院參酌上情，認所宣告之刑以
    暫不執行為適當，併予宣告緩刑2 年，用啟自新，並諭知應
    依上開調解筆錄之內容賠償被害人之損失，以觀後效。
五、移送併辦部分與起訴之犯罪事實具有想像競合犯之裁判上一
    罪關係，為起訴效力所及，本院自當併予審理，附此敘明。
六、依刑事訴訟法第449 條第2項、第454條第2項，刑法第339條
    第1項、第30條第1項前段、第2項、第55條、第41條第1項前
    段、第74條第1項第1款、第2項第3款，刑法施行法第1條之1
    第1項、第2項前段，逕以簡易判決處刑如主文所示。
如不服本簡易判決，得於簡易判決送達之日起10日內，以書狀敘
述理由，向本院提出上訴（須附繕本）。
中    華    民    國    99    年    4     月    8     日
                  臺中簡易庭  法  官  高英賓
上正本證明與原本無異。
                              書記官  司立文
中    華    民    國    99    年    4     月    8     日
附錄論罪科刑法條：
中華民國刑法第339 條
意圖為自己或第三人不法之所有，以詐術使人將本人或第三人之
物交付者，處5年以下有期徒刑、拘役或科或併科1千元以下罰金
。
以前項方法得財產上不法之利益或使第三人得之者，亦同。
前二項之未遂犯罰之。

司法院資訊處製作；財團法人民間司法改革基金會備份。
